　　　　　　　　　　臺灣高等法院民事裁定
　　　　　　　　　　　　　　　　　　 100年度抗字第1294號
抗　告　人　張世強
相　對　人　張逢瑛
上列當事人間聲請假扣押事件，抗告人對於中華民國100年7月25
日臺灣板橋地方法院100年度事聲字第197號裁定提起抗告，本院
裁定如下：
    主  文
抗告駁回。
抗告訴訟費用由抗告人負擔。
    理  由
一、本件抗告人於原法院聲請意旨略以：伊將伊所有坐落新北市
    ○○區○○段595地號土地（應有部分10000之259）及其上
    1703建號，門牌號碼新北市○○區○○路149巷20之3號建物
    （權利範圍全部，以下與上開土地合稱系爭不動產）於91
    年5月27日辦理所有權移轉登記予相對人（下稱系爭移轉登
    記），其目的係為避免伊因精神問題而對系爭不動產為不利
    益之處分，實則兩造間並無買賣真意之存在，而係通謀虛偽
    意思表示，應屬無效。又相對人於騙取系爭不動產所有權後
    ，即以系爭不動產作為其向彰化商業銀行股份有限公司（下
    稱彰化銀行）借款之擔保，為彰化銀行設定新台幣（下同）
    440 萬元之最高限額抵押權，顯係無法律上原因而受有以伊
    所有系爭不動產向銀行貸款之利益，亦即相對人受有貸款餘
    額328萬元之不當得利。本件本案訴訟業經原法院以99年度
    訴字第665號判決相對人應塗銷系爭移轉登記，將系爭不動
    產交付伊使用、收益，並應給付伊不當利得328萬元。惟聽
    聞相對人有搬移、隱匿財產之情事，為此願供擔保請准假扣
    押等語。經原法院司法事務官以100年度司裁全字第473號處
    分准許抗告人以110萬元或財團法人法律扶助基金會台北分
    會出具之保證書為為相對人供擔保後，得對於相對人之財產
    在328萬元之範圍內，予以假扣押；相對人亦得以328萬元為
    抗告人供擔保或將請求之金額提存後，得免為或撤銷本件假
    扣押。經相對人不服該處分，聲明異議後，原法院以抗告人
    就本件假扣押之原因未為釋明，不符合聲請假扣押之要件為
    由，裁定將上開司法事務官所為之處分廢棄，並駁回抗告人
    假扣押之聲請。抗告人不服，提起本件抗告。
二、抗告人抗告意旨略以：原裁定固認伊未釋明有關相對人財務
    不佳之事實，且認依相對人財產清單之財產總額為1,803萬
    5,6 07元，其99年度所得總額為118萬1,653元，並無伊所稱
    財務不佳之情事，惟相對人於騙取系爭不動產後，為免遭強
    制執行，於91年5月間將系爭不動產設定上開440萬元最高限
    額抵押權予彰銀外，並於96年7月18日間將其所有坐落台北
    市○○區○○里○○街100之1號建物及基地（下稱天玉街房
    地）設定信託，致伊無法對相對人財產進行假扣押或假處分
    之執行。且伊於99年4月間對相對人提起訴訟，請求返還不
    當得利等，相對人於99年6月1日即將其所有，坐落桃園縣龜
    山鄉○○○段樟腦寮小段0000-0000、0000-0000地號等兩筆
    土地（下稱腦寮小段2筆土地）設定4,800萬之抵押權，遠逾
    土地價值，已無查封實益，可見相對人係有計畫脫產，足徵
    相對人財務狀況不佳，而有假扣押必要，原裁定顯有違誤等
    語。
三、按債權人就金錢請求或得易為金錢請求之請求，欲保全強制
    執行者，得聲請假扣押；又假扣押，非有日後不能強制執行
    或甚難執行之虞者，不得為之，民事訴訟法第522條第1項、
    第523條第1項分別定有明文。所謂不能強制執行，如債務人
    浪費財產、增加負擔或就其財產為不利益之處分，將成為無
    資力之情形等是；所謂甚難執行之虞者，如債務人將移往遠
    方、逃匿、應在外國為強制執行等是。另請求及假扣押之原
    因應釋明之；前項釋明如有不足，而債權人陳明願供擔保或
    法院認為適當者，法院得定相當之擔保，命供擔保後為假扣
    押，亦為民事訴訟法第526條第1項、第2項所明定。依上開
    規定可知，債權人聲請假扣押，應就其請求及假扣押之原因
    加以釋明，該項釋明如有不足，而債權人陳明願供擔保或法
    院認為適當者，法院得定相當之擔保，命供擔保後為假扣押
    。若債權人就其請求及假扣押之原因絲毫未予釋明，法院不
    得命供擔保後為假扣押（最高法院94年度台抗字第665號裁
    定參照）。至於所謂釋明，係指當事人應提出能即時調查，
    可使法院得薄弱之心證，信其主張為真實之謂（民事訴訟法
    第284條規定參照）。
四、經查：
  (一)本件抗告人聲請假扣押，關於請求之原因，固據其提出遺產
    分割協議書、抗告人病歷資料、系爭不動產移轉登記資料及
    系爭不動產登記謄本、原法院99年度訴字第665號民事判決
    影本等為證【見原法院100年度司裁全字第473號卷（下稱司
    裁全字卷）第4至24頁】；惟就本件假扣押之原因，抗告人
    於其假扣押聲請狀中僅泛稱：「頃聞相對人目前財務狀況不
    佳，如任由其將房屋出賣處分予第三人，必將造成聲請人（
    即抗告人）日後勝訴亦無法獲償…，且依相對人91年騙取聲
    請人系爭房屋之過程可知，…極有可能再以不法手段將系爭
    房地處分，使聲請人日後縱使勝訴亦無分文可得分配，…聲
    請人顯有日後不能為強制執行或甚難執行之虞…」等語（見
    上開司裁全字卷第2頁反面），未據其提出任何可供法院即
    時調查之證據，以釋明相對人有何財務狀況不佳之情形，難
    認已盡其釋明之責。
  (二)次查相對人迄至100年7月8日止之財產總額為1,803萬5,607
    元，其99年度所得總額為118萬1,653元，有其所提出之財政
    部台北市國稅局財產歸屬資料清單、99年度綜合所得稅各類
    所得資料清單附卷可參（見原審卷第9至10頁），尚難認有
    何抗告人所指財務狀況不佳之情形。抗告人復主張相對人係
    騙取系爭不動產，惟此與其提出之上開本案訴訟中，係主張
    係兩造乃基於通謀虛偽之意思表示而為系爭移轉登記等語（
    見上開司裁全字卷第17至24頁所附原法院99年度訴字第665
    號民事判決），已有不符外，參酌系爭不動產係於91年5月
    27 日即設定上開最高限額抵押權440萬元予債權人彰化銀行
    （見上開司裁全字卷第15至16頁），其設定時間早於抗告人
    聲請本件假扣押數年之久，亦難認抗告人就其主張相對人設
    定上開440萬元抵押權係為避免強制執行乙節已為釋明。至
    於相對人所有上開天玉街房地之公告現值高於抗告人主張之
    債權328萬元，相對人亦已於100年8月1日塗銷信託登記，此
    有相對人所提之上開天玉街房地登記謄本附卷可參（見本院
    卷第20至21頁），另相對人所有上開腦寮小段2筆土地，係
    其於99年6月9日購入，於99年6月11日辦妥所有權移轉登記
    ，且於購入時，該2筆土地已設定三個順位之抵押權，分別
    為：(1)設定日期83年6月14日，權利人施吳秀、張清水，擔
    保債權金額288萬元；(2)設定日期85年1月23日，權利人陳保
    源、洪碧霞，擔保債權金額1,000萬元；(3)設定日期99年6月
    1日，權利人張僑玲，擔保債權金額4,880萬元等情，亦有上
    開腦寮小段2筆土地登記謄本可佐（見本院卷第22至27頁）
    ，難認抗告人已就本件有假扣押之原因已為相當釋明。抗告
    人復未能就相對人有任何浪費財產、增加負擔，或就其財產
    為不利益之處分，將達於無資力之狀態，或移住遠地、逃匿
    無蹤或隱匿財產等情，提出其他可使法院信其主張大概為真
    之證據，揆諸上開說明，其所為願供擔保准為假扣押之聲請
    ，即非適法。
五、綜上所述，抗告人就本件假扣押之請求雖已釋明，惟就假扣
    押之原因則未予釋明，與假扣押之要件即有未合，其所為假
    扣押之聲請，為無理由，應予駁回。則原裁定將上開司法事
    務官准許本件假扣押之處分予以廢棄，駁回抗告人之假扣押
    聲請，於法並無違誤，抗告人仍執陳詞提起抗告，為無理由
    ，應予駁回。
六、據上論結，本件抗告為無理由，爰裁定如主文。
中    華    民    國   100    年    11    月    15    日
                    民事第六庭
                        審判長法  官  蔡燉
                              法  官  劉坤典
                              法  官  黃莉雲
正本係照原本作成。
本裁定除以適用法規顯有錯誤為理由外，不得再抗告。如提起再
抗告，應於收受後10日內委任律師為代理人向本院提出再抗告狀
。並繳納再抗告費新臺幣１千元。
中    華    民    國   100    年    11    月    16    日
                              書記官  魏汝萍